臺灣基隆地方法院刑事判決　　　　　　　 96年度訴字第210號
公　訴　人　臺灣基隆地方法院檢察署檢察官
被　　　告　甲○○
上列被告因違反毒品危害防制條例案件，經檢察官提起公訴（96
年度毒偵字第570 號）及移送併辦（96年度毒偵字第689 號、第
647 號、第1816號），因被告所犯為死刑、無期徒刑、最輕本刑
為3 年以上有期徒刑或高等法院管轄第一審案件以外之罪，且於
準備程序進行中，被告先就被訴事實為有罪之陳述，經本院合議
庭裁定進行簡式審判程序，判決如下：
    主  文
甲○○施用第一級毒品，累犯，處有期徒刑拾壹月；扣案之第一
級毒品海洛因（驗餘淨重零點零肆公克）沒收銷燬之，上開毒品
之包裝袋壹只，沒收之。
    事  實
一、甲○○前於民國87年間，因施用第一級、第二級毒品案件，
    經觀察、勒戒後，因認無繼續施用毒品之傾向，於87年11月
    17日執行完畢釋放，並經臺灣基隆地方法院檢察署檢察官以
    87年度偵字第4998號不起訴處分，復於88年間，因施用第一
    級、第二級毒品案件，經觀察、勒戒後，因認有繼續施用毒
    品之傾向，經法院裁定令入戒治處所強制戒治，於89年3 月
    15日因停止處分出監，嗣因撤銷停止戒治，再度執行強制戒
    治，於90年3 月10日執行完畢，並因同案經本院以88年度訴
    字第529 號判處有期徒刑1 年、8 月，應執行有期徒刑1 年
    6 月確定，另於89年間，因施用第一級、第二級毒品案件，
    經本院分別以89年度訴字第615 號、89年度易字第644 號判
    處有期徒刑1 年2 月、7 月確定，並經本院以90年度聲字第
    385 號就上開89年度訴字第615 號、89年度易字第644 號判
    決所科之刑，定應執行有期徒刑1 年7 月，接續執行，於93
    年7 月31日執行完畢；又於93年間，因施用第一級、第二級
    毒品案件，經本院以93年度訴字第54號判處有期徒刑1 年、
    5 月，應執行有期徒刑1 年4 月，並經臺灣高等法院以93年
    度上訴字第1192號及最高法院以93年度台上字第4378號駁回
    上訴確定，另因竊盜案件，經本院以93年度訴字第316 號判
    處有期徒刑5 月，並經臺灣高等法院以93年度上訴字第2224
    號駁回上訴確定，經臺灣高等法院以93年度聲字第1437號就
    前開93年度上訴字第1192號、第2224號所科之刑，定應執行
    有期徒刑1 年8 月，再因施用第一級、第二級毒品案件，經
    本院以93年度訴字第722 號判處有期徒刑1 年、7 月，應執
    行有期徒刑1 年5 月確定，接續執行，於96年1 月17日假釋
    出監。詎其未戒除毒癮惡習，基於反覆、持續施用第一級毒
    品之犯意，自96年1 月29日晚間某時至96年3 月14日上午某
    時，在其位於基隆市○○區○○路42號住處，平均每2 、3
    日1 次，以將第一級毒品海洛因放置於針筒內，加水混合後
    注射血管之方式，施用第一級毒品海洛因，經警分別於96年
    1 月30日下午1 時50分、96年3 月15日上午11時25分許，在
    基隆市安樂區○○○街口、基隆市○○○路241 巷口，因見
    其形跡可疑上前盤查，並於96年3 月15日查獲時，扣得第一
    級毒品海洛因1 小包（驗餘淨重0.04公克），及於96年3 月
    2 日、13日經臺灣基隆地方法院檢察署觀護人室通知採尿，
    並將採集之尿液送驗後，始悉上情。
二、案經基隆市警察局第二、四分局及臺灣基隆地方法院檢察署
    觀護人室報請臺灣基隆地方法院檢察署檢察官偵查起訴及移
    送併案審理。
    理  由
壹、程序事項
    被告甲○○所犯者非為死刑、無期徒刑、最輕本刑為3 年以
    上有期徒刑之罪或高等法院管轄第一審案件，其於準備程序
    進行中，先就被訴事實為有罪之陳述，經告知其簡式審判程
    序之旨，並聽取公訴人、被告之意見後，本院合議庭依刑事
    訴訟法第273 條之1 第1 項之規定，裁定由受命法官獨任以
    簡式審判程序進行本案之審理。
貳、實體事項
一、事實認定部分
    上開事實，業據被告於本院審理時坦承不諱，且被告為警查
    獲及經臺灣基隆地方法院檢察署觀護人室通知採尿後，採集
    之尿液檢體經送臺灣尖端先進生技醫藥股份有限公司及臺灣
    檢驗科技股份有限公司檢驗，均呈海洛因代謝物嗎啡之陽性
    檢驗結果，此有臺灣尖端先進生技醫藥股份有限公司96年2
    月7 日、3 月23日出具之濫用藥物檢驗報告、臺灣檢驗科技
    股份有限公司96年3 月12日、16日出具之濫用藥物尿液檢驗
    報告及基隆市警察局第二、四分局偵辦毒品案件尿液檢體對
    照表、臺灣基隆地方法院檢察署採尿進行簿附卷可稽，又扣
    案之白色粉末1 包經送鑑定後，確含第一級毒品海洛因之成
    分，此有法務部調查局96年4 月2日調科壹字第09623030680
    號鑑定書在卷供參，足認被告之自白與事實相符，本件事證
    明確，被告犯行應堪認定。
二、論罪科刑部分
（一）按毒品危害防制條例於92年7 月9 日修正公布，自93年1
      月9 日施行，其中第20條、第23條將施用毒品之刑事處遇
      程序，區分為「初犯」、「5 年內再犯」及「5 年後再犯
      」，依其立法理由之說明：「初犯」，經觀察、勒戒或強
      制戒治後，應為不起訴處分或不付審理之裁定；經觀察、
      勒戒或強制戒治執行完畢釋放後，「5 年內再犯」者，因
      其再犯率甚高，原實施之觀察、勒戒及強制戒治既已無法
      收其實效，爰依法追訴或裁定交付審理，至於經觀察、勒
      戒或強制戒治執行完畢釋放後，「5 年後再犯」者，前所
      實施之觀察、勒戒或強制戒治已足以遮斷其施用毒品之毒
      癮，為期自新及協助其斷除毒癮，仍適用「初犯」之規定
      ，先經觀察、勒戒或強制戒治之程序，從而，僅限於「初
      犯」及「5 年後再犯」2 種情形，始應先經觀察、勒戒或
      強制戒治程序，倘被告於5 年內已再犯，經依法追訴處罰
      ，縱其第3 次（或第3 次以上）再度施用毒品之時間，在
      初犯經觀察、勒戒或強制戒治執行完畢釋放5 年以後，已
      不合於「5 年後再犯」之規定，且因已於「5 年內再犯」
      ，顯見其再犯率甚高，原實施觀察、勒戒或強制戒治，已
      無法收其實效，應依該條例第10條處罰（最高法院95年第
      7 次刑事庭會議決議可資參照）。本件被告前於87年間，
　　　因施用毒品案件，經觀察、勒戒後，因認無繼續施用毒品
　　　之傾向，於87年11月17日執行完畢釋放，復於88年間，因
　　　施用毒品案件，經觀察、勒戒後，因認有繼續施用毒品之
      傾向，經法院裁定令入戒治處所強制戒治，於89年3 月15
      日因停止處分出監，嗣因撤銷停止戒治，再度執行強制戒
   　 治，於90年3 月10日執行完畢，另於89年間，因施用毒品
      案件，經本院分別以89年度訴字第615 號、89年度易字第
      644 號判處有期徒刑1 年2 月、7 月確定，又於93年間，
      因施用第一級、第二級毒品案件，經本院以93年度訴字第
      54號判處有期徒刑1 年、5 月，應執行有期徒刑1 年4 月
      ，並經臺灣高等法院以93年度上訴字第1192號及最高法院
      以93年度台上字第4378號駁回上訴確定，再因施用第一級
      、第二級毒品案件，經本院以93年度訴字第722 號判處有
      期徒刑1 年、7 月，應執行有期徒刑1 年5 月確定，此有
      臺灣高等法院被告前案紀錄表在卷可稽，是被告於所受強
      制戒治執行完畢5 年內已再犯，且經依法追訴處罰，足認
      原實施觀察、勒戒及強制戒治無法收其實效，縱被告本次
      犯行係於所受強制戒治執行完畢5 年後所為，揆諸首揭說
      明，仍不合於毒品危害防制條例第20條第3 項規定之「5
      年後再犯」，且因被告係於「5 年內再犯」，顯見其再犯
      率甚高，即應依法處罰。
（二）核被告所為，係犯毒品危害防制條例第10條第1 項施用第
      一級毒品罪，被告持有海洛因以供施用，其持有之低度行
      為應為施用之高度行為所吸收，不另論罪。
（三）按刑事法若干犯罪行為態樣，本質上原具有反覆、延續實
      行之特徵，亦即行為人係基於一定情境之制約，必然形成
      多數犯罪行為，行為人持續實行之複數行為，倘依社會通
      念，於客觀上認為符合一個反覆、延續性之行為觀念者，
      於刑法評價上，即應僅成立一罪，又依毒品危害防制條例
      第2 條第1 項之規定，毒品具有成癮性，是施用毒品之犯
      罪類型本身即有反覆實施之特徵，行為人若係基於對毒品
      之心理或生理上依賴性，致實行多數之施用行為，原則上
      應得認為係此類犯罪類型所生之必然結果，而於客觀上認
      為係一個反覆、延續性之行為，屬於「集合犯」之概念，
      僅成立一罪，然依據個案情況，若有具體事證足以認定行
      為人所為多數施用毒品之行為，非基於同一反覆、持續施
      用毒品之犯意所為者，即無從認定屬於集合犯之概念，自
      不待言。本件被告施用第一級毒品之行為雖屬多數，然因
      其平均每2 、3 日即施用1 次，施用頻率已屬頻繁，且施
      用毒品之行為本身即具有反覆實施之特徵，參酌上開說明
      ，被告所為多數施用毒品之行為，在刑法評價上，應得認
      定符合一個反覆、延續性之行為，屬於集合犯而僅成立一
      罪。
（四）被告曾受事實欄所載之徒刑執行完畢，此有臺灣高等法院
      被告前案紀錄表供參，其受徒刑之執行完畢，再為本件施
      用第一級毒品之犯行，係於5 年以內故意再犯本件有期徒
      刑以上之罪，為累犯，應依刑法第47條第1 項之規定加重
      其刑。
（五）爰審酌被告經觀察、勒戒、強制戒治及屢次刑罰矯治後，
      竟未戒除毒癮之惡習，而再三施用毒品，顯見缺乏戒斷決
      心，然其所為僅屬戕害自身之行為，並未侵犯其他法益，
      且其於本院審理中坦認犯行，犯後態度尚屬良好，併其施
      用毒品之時間長短等一切情狀，量處如主文所示之刑。
（六）按查獲之第一級毒品，不問屬於犯人與否，均沒收銷燬之
      ，毒品危害防制條例第18條第1 項前段定有明文。本件扣
      案之第一級毒品海洛因（驗餘淨重0.04公克），應依上開
      規定沒收銷燬之；又上開毒品之包裝袋1 只，係被告所有
      供持有海洛因犯罪所用之物，業據被告供承在卷，應依刑
      法第38條第1 項第2 款及第3 項規定宣告沒收之。
據上論斷，應依刑事訴訟法第273 條之1 第1 項、第299 條第1
項前段，毒品危害防制條例第10條第1 項、第18條第1 項前段、
第23條第2 項，刑法第11條前段、第47條第1 項、第38條第1項
第2 款，判決如主文。
本案經檢察官乙○○到庭執行職務。
中　　華　　民　　國　　96　　年　　4 　　月　　30　　日
                  刑事第五庭法    官  邰婉玲
以上正本證明與原本無異。
對於本件判決如有不服，應於收受送達後10日內，向本院提出上
訴書狀，上訴於臺灣高等法院，並按他造當事人之人數附具繕本
。
中　　華　　民　　國　　96　　年　　4 　　月　　30　　日
                            書 記 官  彭筠凱
附錄所犯法條：
毒品危害防制條例第10條第1項
施用第一級毒品者，處 6 月以上 5 年以下有期徒刑。
